【裁判字號】    99,訴,1575
【裁判日期】    991119
【裁判案由】    毒品危害防制條例
【裁判全文】
臺灣高雄地方法院刑事判決              99年度訴字第1575號
公  訴  人  臺灣高雄地方法院檢察署檢察官
被      告  甲○○
上列被告因違反毒品危害防制條例案件，經檢察官提起公訴（99
年度毒偵字第4633號），被告於準備程序為有罪之陳述，經本院
合議庭裁定由受命法官獨任依簡式審判程序審理，判決如下：
    主  文
甲○○施用第一級毒品，累犯，處有期徒刑捌月，扣案之注射針
筒貳支，均沒收；又持有第一級毒品，累犯，處有期徒刑參月，
扣案之第一級毒品海洛因貳小包（檢驗前淨重各零點壹伍柒公克
、零點壹伍陸公克，檢驗後淨重各零點壹肆柒公克、零點零點壹
肆陸公克，含包裝袋貳只）均沒收銷燬之。應執行有期徒刑拾月
，扣案之第一級毒品海洛因貳小包（檢驗前淨重各零點壹伍柒公
克、零點壹伍陸公克，檢驗後淨重各零點壹肆柒公克、零點零點
壹肆陸公克，含包裝袋貳只）均沒收銷燬之，扣案之注射針筒貳
支，均沒收。
    事  實
一、甲○○前因施用毒品案件，經本院以92年度毒聲字第2105號
    裁定送觀察、勒戒後，因無繼續施用毒品之傾向，於民國92
    年4 月28日執行完畢釋放，並由臺灣高雄地方法院檢察署檢
    察官以92年度毒偵字第2125號為不起訴處分確定；復因施用
    毒品及竊盜等案件，分別經本院以95年度訴字第3161號、96
    年度簡字第1234號判決處有期徒刑6 月、3 月確定，嗣經定
    其應執行刑為有期徒刑7 月，此2 罪嗣因適用中華民國96年
    罪犯減刑條例，經本院以96年度聲減字第1663號裁定分別減
    刑為有期徒刑3 月、1 月15日，並定其應執行刑為有期徒刑
    3 月15日確定，於96年7 月16日執行完畢出監。詎其仍不知
    悔改，明知海洛因業經毒品危害防制條例第2 條第2 項第1
    款明定為第一級毒品，未經許可，不得非法施用、持有，竟
    仍為下列行為：（一）基於施用第一級毒品海洛因之犯意，
    於99年7 月1 日14時許，在高雄市左營區蓮池潭公園內，以
    海洛因摻水置於針筒內注射之方式，施用第一級毒品海洛因
    1 次；（二）另基於持有第一級毒品海洛因之犯意，於同日
    15時30分許，在高雄市左營區蓮池潭公園內，向某真實姓名
    年籍均不詳、綽號「小胖」之成年男子以新臺幣2000元之代
    價購入第一級毒品海洛因2 小包（檢驗前淨重各0.157 公克
    、0.156 公克，檢驗後淨重各0.147 公克、0.146 公克）後
    ，即放於身上而持有之。嗣於同日16時25分許，其騎乘遭竊
    之車牌號碼OP Z- 467 號重型機車行經高雄市苓雅區○○○
    路18號前，因形跡可疑為警攔檢盤查，經警執行附帶搜索後
    當場在其身上香菸盒內扣得上開第一級毒品海洛因2 包及其
    所有、預備供施用毒品所用之注射針筒2 支，復經其同意採
    集尿液送驗，檢驗結果呈嗎啡、可待因陽性反應，始悉上情
    。
二、案經高雄市政府警察局苓雅分局移請臺灣高雄地方法院檢察
    署檢察官偵查起訴。
    理  由
一、本案被告甲○○所犯係死刑、無期徒刑、最輕本刑為3 年以
    上有期徒刑以外之罪，其於本院準備程序中就被訴事實為有
    罪之陳述，經本院告知簡式審判程序之旨，並聽取公訴人、
    被告之意見後，認無不得或不宜改依簡式審判程序進行之情
    事，由本院依刑事訴訟法第273 條之1 第1 項、第284 條之
    1 規定，裁定由受命法官獨任進行簡式審判程式。又本案卷
    內之人證、物證、書證等證據，依刑事訴訟法第273 條之2
    規定，不受同法第159 條第1 項關於傳聞法則規定之限制，
    依法均有證據能力，合先敘明。
二、前揭事實，業據被告甲○○於本院審理中坦承不諱；其為警
    查獲後經其同意所採集尿液送驗結果，確呈嗎啡、可待因陽
    性反應，此有濫用藥物尿液檢體監管記錄表（檢體編號：D9
    9116號）、高雄市政府警察局苓雅分局偵辦煙毒案件嫌疑人
    尿液採證代碼對照表（尿液代碼：F-99374 號）、高雄市立
    凱旋醫院99年7 月30日濫用藥物尿液檢驗報告（檢體編號：
    F -99374號）（見警卷第16頁、偵卷第4 頁）各1 份在卷可
    稽。另扣案之第一級毒品海洛因2 小包，經送鑑驗結果，確
    含海洛因成分（檢驗前淨重各0.157 公克、0.156 公克，檢
    驗後淨重各0.147 公克、0.146 公克），此有高雄市立凱旋
    醫院濫用藥物成品檢驗鑑定書1 紙（見本院卷一第23頁）附
    卷可稽。此外，復有其所有、預備供施用毒品所用之注射針
    筒2 支扣案可憑。綜上所述，被告上開任意性之自白既有前
    揭證據可佐，核與事實相符，自得採為論罪科刑之依據。又
    被告有犯罪事實欄所載之犯罪前科及執行情形，有臺灣高等
    法院被告前案紀錄表1 份在卷可稽，是本案事證已臻明確，
    被告犯行洵堪認定。
三、論罪科刑部分：
  （一）按犯毒品危害防制條例第10條之罪，經觀察、勒戒後，
        認無繼續施用毒品之傾向，應即釋放，並為不起訴處分
        ；認有繼續施用毒品之傾向者，應由檢察官聲請法院裁
        定令入戒治處所施以強制戒治，至無繼續戒治之必要，
        強制戒治期滿，應即釋放，由檢察官為不起訴處分。經
        觀察勒戒、強制戒治執行完畢釋放後，5 年內再犯第10
        條之罪，依93年1 月9 日修正施行之毒品危害防制條例
        第23條第2 項規定意旨，應由檢察官偵查起訴。又依修
        正後之規定，僅限於「初犯」及「5 年後再犯」二種情
        形，始應先經觀察、勒戒或強制戒治程序。倘被告於5
        年內已再犯，經依法追訴處罰，縱其第3 次（或第3 次
        以上）再度施用毒品之時間，在初犯經觀察、勒戒或強
        制戒治執行完畢釋放5 年以後，已不合於「5 年後再犯
        」之規定，且因已於「5 年內再犯」，顯見其再犯率甚
        高，原實施觀察、勒戒或強制戒治，已無法收其實效，
        即應依該條例第10條處罰（最高法院97年度第5 次刑事
        庭會議決議參照）。
  （二）查被告前因施用毒品案件，經本院以92年度毒聲字第21
        05號裁定送觀察、勒戒後，因無繼續施用毒品之傾向，
        於92年4 月28日執行完畢釋放，並由臺灣高雄地方法院
        檢察署檢察官以92年度毒偵字第21 25 號為不起訴處分
        確定，嗣因施用毒品案件，經本院以95年度訴字第3161
        號判處有期徒刑6 月確定等情，有臺灣高雄地方法院檢
        察署刑案資料查註紀錄表、臺灣高等法院被告前案紀錄
        表及臺灣高雄地方法院被告院內索引卡紀錄表可證。因
        被告於觀察、勒戒執行完畢釋放後，5 年內再犯毒品危
        害防制條例第10條之罪，且再犯本罪，是依前開說明，
        應依法論科。
  （三）另海洛因為毒品危害防制條例所稱之第一級毒品，不得
        持有、施用，此觀諸該條例第2 條第2 項第1 款規定甚
        明，被告施用、持有上開毒品，核其所為，係違反毒品
        危害防制條例第10條第1 項之施用第一級毒品罪及同條
        例第11條第1 項之持有第一級毒品罪。被告施用第一級
        毒品前持有第一級毒品之行為，本應論以持有之罪，惟
        該次持有毒品之低度行為應為其後施用毒品之高度行為
        所吸收，不另論罪。
  （四）被告所犯施用第一級毒品海洛因罪、持有第一級毒品海
        洛因罪間，犯意各別，行為互殊，均應予分論併罰。
  （五）又被告前有如事實欄所示犯罪科刑及執行情形，有上開
        前案紀錄表可按，其於受徒刑之執行完畢後，5 年內故
        意再犯本件有期徒刑以上之2 罪，均為累犯，俱應依刑
        法第47條第1 項之規定，加重其刑。
  （六）爰審酌被告施用毒品之行為不僅戕害自身身心健康，亦
        間接影響社會治安，被告前經觀察、勒戒後，仍未能戒
        斷毒癮，復已2 次再犯施用毒品罪經判處徒刑確定，且
        有多次竊盜前科及執行紀錄，有其本院院內索引卡紀錄
        表報表及臺灣高等法院被告前案紀錄表在卷可稽，顯見
        其對毒品之依賴情形非輕，且平日素行非佳，並考量被
        告犯後坦承犯行等一切情狀，認檢察官求處被告應執行
        有期徒刑10月等語，尚屬適當，爰分別量處如主文所示
        之刑，及定其應執行之刑，以資懲儆。
  （七）扣案之海洛因2 小包，經鑑驗後含第一級毒品海洛因成
        分無訛，業如前述，且與本件之施用行為無關，業經被
        告供明在卷，爰於其持有行為項下，依毒品危害防制條
        例第18條第1 項前段之規定，不問屬於被告與否，均沒
        收銷燬之；而包裝袋部分，因其上所殘留之毒品，難以
        析離，且無析離之實益與必要，應視同毒品，均一併沒
        收銷燬之；至送驗耗損部分之毒品因已滅失，爰不另宣
        告沒收銷燬。另扣案之注射針筒2 支，均為被告所有並
        為供被告預備施用毒品之用，此業據被告供陳在卷，爰
        均依刑法第38條第1 項第2 款之規定宣告沒收。
據上論結，應依刑事訴訟法第273 條之1 第1 項、第284 條之1
、第299 條第1 項前段，毒品危害防制條例第10條第1 項、第11
條第1 項、第18條第1 項前段，刑法第11條、第47條第1 項、第
51條第5 款、第38條第1 項第2 款，判決如主文。
本案經檢察官李宜穎到庭執行職務。
中    華    民    國    99    年    11    月    19    日
                  刑事第七庭  法  官  廖華君
以上正本證明與原本無異。
如不服本判決應於收受本判決後10日內向本院提出上訴書狀，並
應敘述具體理由；如未敘述上訴理由者，應於上訴期間屆滿後20
日內向本院補提理由書( 均須按他造當事人之人數附繕本) 「切
勿逕送上級法院」。
中    華    民    國    99    年    11    月    19    日
                              書記官  許珈綺
附錄本判決論罪科刑法條：
毒品危害防制條例第10條第1項
施用第一級毒品者，處六月以上五年以下有期徒刑。
毒品危害防制條例第11條第1項
持有第一級毒品者，處3年以下有期徒刑、拘役或新臺幣5萬元以
下罰金。

司法院資訊處製作；財團法人民間司法改革基金會備份。
